臺灣桃園地方法院刑事判決
111年度審易字第664號
111年度審易字第1621號
公  訴  人  臺灣桃園地方檢察署檢察官
被      告  林致嶔


            徐源斌



上列被告因詐欺案件，經檢察官提起公訴（111年度偵字第3404
號）及追加起訴（111年度偵緝字第1991號），被告於本院準備
程序就被訴事實為有罪之陳述，經本院告知簡式審判程序意旨，
並聽取當事人之意見後，本院合議庭裁定改依簡式審判程序審理
，判決如下：
    主  文
林致嶔共同幫助犯洗錢防制法第十四條第一項之洗錢罪，處有期
徒刑肆月，併科罰金新臺幣參萬元，罰金如易服勞役，以新臺幣
壹仟元折算壹日。未扣案之犯罪所得新臺幣六千元沒收，於全部
或一部不能沒收或不宜執行沒收時，追徵其價額。
徐源斌共同幫助犯洗錢防制法第十四條第一項之洗錢罪，處有期
徒刑參月，併科罰金新臺幣壹萬元，罰金如易服勞役，以新臺幣
壹仟元折算壹日。
    事實及理由
一、犯罪事實：
　　徐源斌與林致嶔均可知悉金融帳戶係個人理財之重要工具，
    關係個人財產、信用之表徵，且無正當理由徵求他人提供金
    融帳戶之金融卡及密碼者，極有可能利用該帳戶為與財產有
    關之犯罪工具，而皆可預見金融帳戶被他人利用以遂行其詐
    欺犯罪，以供詐騙犯罪所得款項匯入，並用以掩飾、隱匿犯
    罪所得之真正去向，竟仍不違其本意，共同基於幫助他人涉
    犯詐欺以及幫助掩飾、隱匿詐欺所得去向之洗錢之犯意聯絡
    ，林致嶔於民國110年8月25日前某時許，在桃園市○○區○○路
    000巷000號2樓住處，將其所申辦之合作金庫商業銀行帳號0
    00-00000000000000號帳戶之存摺、提款卡及網路銀行帳號
    、密碼（下稱本案帳戶資料），透過徐源斌將本案帳戶資料
    交付與不詳詐欺集團成員，並經由徐源斌取得新臺幣（下同
    ）6,000元之報酬。嗣詐欺集團成員取得林致嶔本案帳戶資
    料後，即意圖為自己不法之所有，基於詐欺取財犯意，於11
    0年8月24日，以電話向林秀娥佯稱其涉及刑案需提供保證金
    為由，致林秀娥因此陷於錯誤，接續於110年8月25日、26日
    、30日陸續匯款48萬元、72萬元、20萬元至本案帳戶內，並
    旋遭詐欺集團成員提領、轉匯一空。
二、證據名稱：
　㈠被告林致嶔於偵訊、本院準備程序及審理時之自白（見3404
    偵卷第99-100頁，本院審易644卷第61、66頁）。
　㈡被告徐源斌於本院準備程序及審理時之自白（見3404偵卷第9
    9-100頁，本院審易1621卷第70、76頁）
　㈢證人即告訴人林秀娥於警詢時之證述（見3404偵卷第17-18頁
    ）。
　㈣內政部警政署反詐騙諮詢專線紀錄表、郵政跨行匯款申請、
    「臺灣臺北地方法院地檢署刑事傳票」、「台北地檢署監管
    科收據」、臺中市政府警察局霧峰分局成功派出所受理詐騙
    帳戶通報警示簡便格式表、金融機構聯防機制通報單（見34
    04偵卷19-39頁）
　㈤合作金庫商業銀行中壢分行110年10月29日合金中壢字第1100
    003538號函暨帳戶開戶資料及交易明細（見3404偵卷第43-5
    5頁）。
三、論罪科刑：
　㈠刑法上之幫助犯，係對於犯罪與正犯有共同之認識，而以幫
    助之意思，對於正犯資以助力，而未參與實行犯罪之行為者
    而言。是以，如未參與實行犯罪構成要件之行為，且係出於
    幫助之意思提供助力，即屬幫助犯，而非共同正犯。被告林
    致嶔提供自己之本案帳戶資料、被告徐源斌介紹被告林致嶔
    提供本案帳戶予該詐欺集團使用，而均容任詐欺集團成員對
    告訴人林秀娥陳施以詐術，致告訴人陷於錯誤，將款項匯入
    本案帳戶，再由詐騙份子自該帳戶將告訴人匯入款項提領、
    轉出，以掩飾、隱匿特定犯罪所得之來源、去向，被告2人
    上揭所為，應屬詐欺取財、洗錢罪構成要件以外之行為，在
    無證據證明被告2人係以正犯之犯意參與犯罪之情形下，應
    認被告2人所為僅成立幫助犯而非正犯。核被告2人所為，均
    係犯刑法第30條第1項前段、第339條第1項之幫助詐欺取財
    罪，及刑法第30條第1項前段、洗錢防制法第14條第1項之幫
    助一般洗錢罪。起訴及追加起訴意旨雖均漏未論及被告2人
    涉犯幫助洗錢罪，惟此部分犯行與公訴意旨所論幫助詐欺取
    財罪，有想像競合之裁判上一罪關係，為起訴效力所及，且
    業經公訴檢察官當庭補充此部分起訴法條，復經本院當庭告
    知被告所犯上開罪名，對其等防禦權之行使亦無影響，自應
    併予審究。
　㈡被告林致嶔與被告徐源斌就上開所述之幫助犯行，有犯意聯
    絡及行為分擔，應論以共同正犯。本件起訴及追加意旨漏未
    論及共同正犯，應予補充。
　㈢被告2人均係以一行為觸犯上開幫助洗錢罪、幫助詐欺取財罪
    ，為想像競合犯，應依刑法第55條，各從一重論以幫助洗錢
    罪。
　㈣被告2人均係基於幫助之犯意為上開犯行，均為幫助犯，爰各
    依刑法第30條第2項之規定，按正犯之刑減輕之。又被告林
    致嶔於偵查及本院審理均自白洗錢犯行、被告徐源斌於本院
    審理時自白洗錢犯行，均依洗錢防制法第16條第2項規定，
    減輕其刑，並均依刑法第70條遞減之。　　
　㈤爰以行為人之責任為基礎，審酌被告2人雖未實際參與詐欺取
    財及洗錢犯行，但其等提供帳戶供詐欺犯罪者使用，不僅造
    成執法機關不易查緝犯罪行為人，危害社會治安，助長社會
    犯罪風氣，且因被告林致嶔提供上開金融帳戶，使告訴人受
    騙匯入的款項，經轉出後，即難以追查犯罪所得去向與所在
    ，而得以切斷特定犯罪所得與特定犯罪行為人間的關係，造
    成求償上之困難，被告2人所為實屬不該；考量被告林致嶔
    犯後始終坦承犯行、被告徐源斌終能坦承犯行，堪認被告2
    人尚有悔意，且均未直接參與詐欺犯行，犯罪情節較輕微，
    惟被告2人迄未能與告訴人達成和解或賠償其損害，兼衡其
    等各自之犯罪動機、目的、手段、被告林致嶔提供之帳戶數
    量及所獲利益、被告徐源斌並未獲取報酬、告訴人遭詐騙之
    金額非微，暨被告2人分別於本院審理時自述之工作、家庭
    經濟狀況等一切具體情狀，分別量處如主文所示之刑，並均
    就併科罰金部分諭知易服勞役之折算標準。
四、沒收部分：
　㈠查被告林致嶔因提供本案帳戶而取得新臺幣6,000元報酬一節
    ，為被告林致嶔於偵查中供承明確（見3404偵卷第99頁），
    是認被告林致嶔本案之犯罪所得為6,000元，雖未扣案，應
    依刑法第38條之1 第1 項前段、第3 項規定，宣告沒收，於
    全部或一部不能沒收或不宜執行沒收時，追徵其價額。
  ㈡被告徐源斌於本院審理時自陳未因而收得任何報酬（見本院
    審易1621卷第76頁），且依卷內事證，並無證據足認被告徐
    源斌確有因本案犯行而實際獲得報酬，自無從遽認被告徐源
    斌有何實際獲取之犯罪所得，爰不予諭知沒收或追徵其價額
    。
　㈢告訴人遭詐騙所匯入之款項，係由詐欺集團成員提領，非屬
    被告2人所有，亦非在被告2人實際掌控中，被告2人就所隱
    匿之財物不具所有權及事實上處分權，此部分款項尚無從依
    洗錢防制法第18條第1 項規定宣告沒收，附此敘明。
據上論斷，應依刑事訴訟法第273條之1第1項、第299條第1項前
段、第310條之2、第454條第1項，判決如主文。
本案經檢察官吳明嫻提起公訴及追加起訴，經檢察官謝咏儒、詹
東祐到庭執行職務。
中　　華　　民　　國　　111 　年　 　12  　月　　20　 日
                  刑事審查庭  法  官  李敬之
以上正本證明與原本無異。　　　　　　　　　 
如不服本判決應於收受判決後20日內向本院提出上訴書狀，並應
敘述具體理由。其未敘述上訴理由者，應於上訴期間屆滿後20日
內向本院補提理由書（均須按他造當事人之人數附繕本）「切勿
逕送上級法院」。
                              書記官  陳俐蓉
中　　華　　民　　國　　111 　年　　12　　月　　20　　日
中華民國刑法第30條
（幫助犯及其處罰）
幫助他人實行犯罪行為者，為幫助犯。雖他人不知幫助之情者，
亦同。
幫助犯之處罰，得按正犯之刑減輕之。
中華民國刑法第339條
（普通詐欺罪）
意圖為自己或第三人不法之所有，以詐術使人將本人或第三人之
物交付者，處5年以下有期徒刑、拘役或科或併科50萬元以下罰
金。
以前項方法得財產上不法之利益或使第三人得之者，亦同。
前二項之未遂犯罰之。
洗錢防制法第14條
有第二條各款所列洗錢行為者，處7年以下有期徒刑，併科新臺
幣5百萬元以下罰金。
前項之未遂犯罰之。
前二項情形，不得科以超過其特定犯罪所定最重本刑之刑。